臺灣臺北地方法院民事裁定
111年度家提字第8號
聲  請  人即   
被逮捕拘禁人  顏正賢
上列當事人間請求聲請提審事件，本院裁定如下：
    主  文
聲請駁回。
    理  由
聲請意旨略以：伊前由臺灣臺北地方檢檢察署的1位心理師陪至
  臺北市立聯合醫院松德院區（下稱松德院區）精神科就診，診
  斷的結果，伊可定時到院取藥、服藥，或選擇住院，因醫生稱
  住院是很難得的機會，接受住院治療對病情比較好，觀護人亦
  希望伊住院治療，伊才同意住院，但松德院區位於傳統墳墓旁
  邊，伊從小有幻聽幻覺，睡不好覺，住院後更嚴重，會受到鬼
  神的壓迫，一個晚上都起來5次左右，更睡不好。松德院區僅
  是初診，如何認定伊是嚴重病人？伊因吃到深海魚而無法言語
  ，僅能筆談，致法院判決過重，皆是實情，否則伊何需浪費時
  間語法官或醫護筆談嗎?伊確實受幻聽幻覺之干擾，致多次須
  在凌晨3點多，起床看書，以打發幻聽幻覺之干擾。伊畢業自
  國立大學工業設計系，又為博士生，自認發明能力很好，與病
  因有干係嗎?伊雖不否認私藏手機，情緒急躁，威脅工駔人員
  手上有刀，出院後要找醫護人員算帳等情，但松德院區動不動
  即五花大綁，並將伊繫上束帶，這次醫院對待還未做出動作的
  病人惟一的方式嗎?衛服部的通知書如同司法判決書，卻只由
  南部地區治療審查會單一委員視訊審查，另無其他北、中部委
  員擇二加入，並提供可能之見解，殊是離譜等語。
按人民被法院以外之任何機關逮捕、拘禁時，其本人或他人得
  向逮捕、拘禁地之地方法院聲請提審。法院審查後，認為應予
  逮捕、拘禁者，以裁定駁回之，並將被逮捕、拘禁人解返原解
  交之機關，提審法第1 條第1 項前段、第9 條第1 項分別定有
  明文。又法院審查逮捕、拘禁之合法性，應就逮捕、拘禁之法
  律依據、原因及程序為之，同法第8 條第1 項明文規定。揆其
  立法理由之目的，係在突顯「提審係法院即時審查法院以外之
  任何機關，其逮捕、拘禁程序之合法性，非在認定被逮捕、拘
  禁人有無被逮捕、拘禁之本案實體原因及有無被逮捕、拘禁之
  必要性，故所採行之證據法則，僅以「自由證明」為已足。次
  按精神衛生法所稱之「嚴重病人」，係指病人呈現出與現實脫
  節之怪異思想及奇特行為，致不能處理自己事務，經專科醫師
  診斷認定者。嚴重病人傷害他人或自己或有傷害之虞，經專科
  醫師診斷有全日住院治療之必要者，其保護人應協助嚴重病人
  ，前往精神醫療機構辦理住院。前項嚴重病人拒絕接受全日住
  院治療者，直轄市、縣（市）主管機關得指定精神醫療機構予
  以緊急安置，並交由二位以上直轄市、縣（市）主管機關指定
  之專科醫師進行強制鑑定。但於離島地區，強制鑑定得僅由一
  位專科醫師實施。前項強制鑑定結果，仍有全日住院治療必要
  ，經詢問嚴重病人意見，仍拒絕接受或無法表達時，應即填具
  強制住院基本資料表及通報表，並檢附嚴重病人及其保護人之
  意見及相關診斷證明文件，向審查會申請許可強制住院；強制
  住院可否之決定，應送達嚴重病人及其保護人。第二項之緊急
  安置及前項之申請強制住院許可，由直轄市、縣（市）主管機
  關委託指定精神醫療機構辦理之；緊急安置、申請強制住院之
  程序、應備文件及其他應遵行事項之辦法，由中央主管機關定
  之，精神衛生法第3條第4款、第41 亦分別明示。
經查，聲請人長年反覆出現人際衝突、行車糾紛、與女友金錢
  糾紛，因此屢屢有法律問題，又自述懷疑有吃到深海魚，無法
  說話只能筆談，懷疑自己只能筆談在傷害案件出庭時，因態度
  問題惹法官不高興，因此被判刑太重，準備殺法官、檢察官，
  多次嘗試挾帶刀械出庭，自稱海陸空三棲教官，一出手法官必
  死無疑，經會談後仍有堅持傷害司法人員的想法，於民國111
  年7月10日病房安檢過程發現違禁品，揚言身上有筆刀，眼神
  凶狠，恐嚇威脅護理與防護班，保護約束和針劑治療後，依舊
  大聲吼叫，大力搖晃破壞床欄導致床具損壞，數度踢踹、欲抓
  傷工作人員，經經專科醫師診斷認定聲請人因思考、認之、判
  斷功能缺損及無法瞭解就診醫療決定之重要資訊，致無法處理
  自己事務，為嚴重病人，且傷害他人或自己或有傷害之虞，診
  斷有全日住院治療之必要，因聲請人拒絕接受，松德院區於11
  1年7月11日予以緊急安置，並交由2位專科醫師進行強制鑑定
  ，鑑定結果仍有全日住院治療必要，因聲請人拒絕接受，該院
  乃向衛生福利部申請許可強制住院獲准等情，有松德院區精神
  疾病嚴重病人診斷證明書、住院護理紀錄、強制鑑定書、嚴重
  病人意見說明書、衛生福利部111年7月13日衛部心精審字第11
  10210353號審查決定通知書等件為證，並經本院當庭訊問聲請
  人無訛。是松德院區係依精神衛生法第41條對聲請人施以強制
  住院，並經衛生福利部審查會決定通知書許可，其程序尚無違
  誤。聲請人雖稱衛服部的通知書如同司法判決書，卻只由南部
  地區治療審查會單一委員視訊審查，另無其他北、中部委員擇
  二加入，並提供可能之見解，殊是離譜云云，惟無證據證明前
  偕程序有何不符法律規定，難認聲請人所指可採。從而，聲請
  人依提審法聲請本院裁定釋放，為無理由，應予駁回。
四、依提審法第9條第1項後段，裁定如主文。
中　　華　　民　　國　　111 　年　　7 　　月　　27　　日
                  家事法庭    法    官    蘇珍芬
以上正本係照原本作成。
如對本裁定抗告須於裁定送達後10日內向本院提出抗告狀。
                              書 記 官    羅  蓉
中　　華　　民　　國　　111 　年　　7 　　月　　28　　日